【裁判字號】    98,聲再,357
【裁判日期】    981007
【裁判案由】    偽造文書等
【裁判全文】
臺灣高等法院刑事裁定                 98年度聲再字第357號
再審聲請人
即受判決人    甲○○（原名廖進.
上列聲請人因偽造文書等案件，對於本院98年度上重訴字第4號
，中華民國98年3月18日第二審確定判決（第一審案號：臺灣臺
北地方法院93年度訴字第610號；起訴案號：臺灣臺北地方法院
檢察署93年度偵字第19443號），聲請再審，本院裁定如下：
    主  文
再審之聲請駁回。
    理  由
一、聲請意旨略以：(一)、聲請人即被告甲○○偽造文書乙案，台
    灣高等法院九十八年度上重訴第四號判決係認為被告廖進權
    與麗正公司及中興航空公司之負責人己○○及瑞騰公司會計
    丙○○共同基於意圖為自己不法所有及行使偽造私文書之概
    括犯意聯絡及行使變造私文書之犯意聯絡，先由廖進權擬具
    「客戶授信申請書」，由不知情之瑞騰公司名義負責人乙○○於八十七年十一月十日以瑞騰公司承攬榮民工程公司基礎
    工程隊「亞太世貿十期停車場基礎工程（土岩開挖運棄部分
    ）」之工程為由，向台灣中小企業銀行儲蓄部，申請新台幣
    （下同）二億之短期融資貸款，並推由丙○○與該銀行徵信
    人員丑○○連絡，由丙○○向丑○○佯稱瑞騰公司已標得「
    亞太世貿十期停車場基礎工程（土岩開挖運棄部分）」之工
    程，廖進權與己○○、丙○○共犯偽造文書及詐欺罪責。(二)
    、然本案一審卷四所附台灣中小企業銀行松江分行九十四年
    八月二十三日九四松江字第二九八號函檢送瑞騰交通股份有
    限公司授信相關資料影本三十四紙，所有三十四筆瑞騰公司
    向台灣中小企銀儲蓄部申辦貸款之各筆借款契約，全部都是
    以瑞騰公司為借款人，均以乙○○、己○○、子○○三人為
    連帶保證人，無一例外。上市公司麗正公司之負責人己○○
    和他的小舅子子○○每次都是擔任連帶保證人，如果借款與
    廖進權有關，豈有可能廖進權或其親人均不曾擔任連帶保證
    人。足以證明上開所有瑞騰公司向台灣中小企業銀行申辦之
    貸款無一與廖進權有關。可惜上項證據不曾為原二審及一審
    事實審所審酌，原事實審若能審查及此，便能理解聲請人與
    己○○合作借用己○○所掌控設於麗正公司麗正大樓之瑞騰
    公司名義承攬台北縣政府之腐植土清運工程時，聲請人必須
    拿巨象公司名義與瑞騰公司簽訂契約，並由巨象公司開具發
    票向瑞騰公司領取分配之合夥利潤，足以證明瑞騰公司不是
    聲請人能掌控或參與的。再者，丙○○為己○○麗正公司董
    事長之祕書，應不可能受被告廖進權之指揮，一切犯罪都是
    己○○與丙○○所為，與被告廖進權並無任何關係，所有在
    麗正大樓及麗正公司上班之丙○○、乙○○及壬○○、辛○○、戊○○、丁○○、寅○○、庚○○、癸○○等人，一下
    子都變成借帳戶給廖進權。對於己○○與丙○○利用承攬腐
    植土清運工程申辦周轉金貸款之慣性，向銀行行騙，並結合
    其轄下麗正公司、瑞騰公司、環華投資公司、台灣增澤公司
    、豐華投資公司、慶藤投資公司及瑞豐投資公司等公司洗錢
    之伎倆，原二、三審判決認定聲請人是共犯，實屬冤枉，而
    上開疑惑均可由前開三十四筆貸款申請文件加以證實，申貸
    案與聲請人完全無關，為此依刑事訴訟法第四百二十條第一
    項第六款「發現確實之新證據」，提起本件再審云云。
二、按刑事訴訟法第四百二十條第一項第六款所稱「發現確實之
    新證據」，係指該證據於事實審法院判決前業已存在，為法
    院、當事人所不知，不及調查斟酌，至其後始行發現，且就
    證據本身形式觀察，固非以絕對不須經過調查程序為條件，
    但必須顯然可認為足以動搖原有罪確定判決，而為受判決人
    無罪、免訴、免刑或輕於原判決所認罪名之判決者為限（最
    高法院三十三年度抗字第七０號、四十年度台抗字第二號、
    四十一年度台抗字第一號判例意旨參照）。
三、聲請人主張本案一、二審判決均未斟酌原審卷四所附台灣中
    小企業銀行松江分行九十四年八月二十三日九四松江字第二
    九八號函檢送瑞騰交通股份有限公司授信相關資料影本三十
    四紙，該貸款資料可以證明申貸案與聲請人完全無關，聲請
    人並不是詐欺罪的共犯云云，並提出原審卷四所附台灣中小
    企業銀行松江分行上開函件一份為證。然查：聲請人所主張
    以為本件再審聲請所憑之上開「新證據」，於本案一審時即
    已存在於原審卷證內，並非為法院及聲請人所不知而不及調
    查斟酌甚明。且經檢視聲請人所提卷附之授信相關資料影本
    三十四紙，該三十四紙文件係當初瑞騰交通股份有限公司向
    台灣中小企業銀行松江分行辦理貸款時所提出之授信申請書
    及銀行內部作業之授信批覆書等文件，自文件本身形式上觀
    察，聲請人即被告與己○○、丙○○等人所犯以偽造之私文
    書向台灣中小企業銀行松江分行辦理貸款一事是否有犯意聯
    絡，與該等文件並無關連，聲請意旨以原審若能斟酌該三十
    四紙授信相關資料之文件即能證明其與己○○、丙○○等人
    並無犯意聯絡云云，顯不足採。
四、綜上所述，聲請人即被告主張之「新證據」已於本案第一審
    時即存在，且與其是否與共犯間有犯意聯絡並無直接關連。
    揆諸上開說明，該項證據自與刑事訴訟法第四百二十條第一
    項第六款所稱「發現確實之新證據」之要件不符，聲請人據
    此而聲請再審，顯無理由，應予駁回。
據上論斷，應依刑事訴訟法第434條第1項，裁定如主文。
中    華    民    國    98    年    10    月    7     日
                  刑事第四庭審判長法  官  陳筱珮
                                  法  官  邱滋杉
                                  法  官  孫惠琳
以上正本證明與原本無異。
如不服本裁定，應於收受送達後五日內向本院提出抗告狀。
                                  書記官  劉有志
中    華    民    國    98    年    10    月    7     日


司法院資訊處製作；財團法人民間司法改革基金會備份。
